【裁判字號】    97,交抗,617
【裁判日期】    970605
【裁判案由】    違反道路交通管理處罰條例
【裁判全文】
臺灣高等法院交通事件裁定             97年度交抗字第617號
    抗  告  人
    即受處分人  甲○○
上列抗告人因違反道路交通管理處罰條例案件，不服臺灣桃園地
方法院97年度交聲字第200號，中華民國97年5月7日所為裁定 ，
提起抗告，本院裁定如下：
    主  文
抗告駁回。
    理  由
一、原處分意旨略以：異議人即受處分人甲○○於民國96年10月
    20日下午4時10分許，駕駛車牌號碼0223-DZ號自用小客車，
    行經桃園縣楊梅鎮○○路○段30號路口， 有迴車前未注意來
    往車輛擅自迴轉，及違反道路交通安全規則肇事致人受傷之
    違規，為桃園縣政府警察局交通隊警員舉發，並填製桃警局
    交字第DP0000000號舉發違反道路交通管理事件通知單， 原
    處分機關以違規事實明確，依道路交通管理處罰條例第49條
    第5款、第61條第3項、第63條第1項第1款之規定， 於97年2
    月19日以壢監裁字第裁53-DP0000000號裁決書處以罰鍰新臺
    幣600元，並記違規點數4點等語。
二、聲明異議意旨如附件。
三、原裁定以：
（一）按汽車迴車前，應暫停並顯示左轉燈光或手勢，看清有無
      來往車輛，並注意行人通過，始得迴轉；汽車駕駛人迴車
      前，未依規定暫停，顯示左轉燈光，或不注意來、往車輛
      、行人，仍擅自迴轉，處600元以上1,800元以下罰鍰；汽
      車駕駛人有第49條情形之一者，記違規點數1點； 汽車駕
      駛人駕駛汽車違反道路交通安全規則，因而肇事致人受傷
      者，記違規點數3點，道路交通安全規則第106條道路交通
      管理處罰條例第49條第5款、第63條第1項第1款、 第61條
      第3項前段，道路交通安全規則第106條分別定有明文。
（二）經查：
  １、異議人甲○○確於96年10月20日下午4時10分許， 駕駛車
      牌號碼0223-HD（原裁定誤載為TP6-839）號自小客車，沿
      桃園縣楊梅鎮○○路○段往幼獅方向車道行進， 行經該路
      30號時，欲迴轉至同路往埔心方向車道行為，於駛入該路
      往埔心方向內側車道與外側車道間，與騎乘車牌號碼TP6-
      839（原裁定誤載為0223-HD）號機車搭載涂嫚淇之古健志
      發生擦撞，而致古健志受有手臂擦傷、左大腿挫傷，涂嫚
      淇受有左右膝蓋挫、擦傷等情，業據被告於警詢時坦承不
      諱，且有證人古健志、涂嫚淇於警詢時之證述可資佐證，
      並有道路交通事故現場圖、調查報告表在卷可參，異議人
      確於上揭時、地迴車而發生交通事故，致古健志、涂嫚淇
      受傷等情，堪以認定。
  ２、異議人辯稱：伊迴轉時有注意對向來車， 且對向車道上1
      輛客運示意並禮讓伊先行迴轉，未料古健志駕駛車牌號碼
      TP6- 839號機車高速行駛在對向車道上快車道及慢車道交
      界，因而衝撞伊所駕車輛之右前車頭葉片部分云云。然異
      議人於警詢中供稱： 伊駕車沿幼獅路1段往幼獅方向車道
      行駛，至幼獅路1段28巷，欲左轉至幼獅路1段往埔心方向
      車道，當時車輛很多，伊迴轉前有查看右方並無來車才迴
      轉等語（見異議人96年10月20日調查筆錄），與證人古健
      志於警詢時證稱： 伊騎乘機車沿幼獅路1段往埔心方向車
      道行駛，時速約60公里，當時車輛很多等語（見古健志96
      年10月20日調查筆錄），異議人與證人古健志既均稱事發
      當時該路段車輛眾多，足見確有其事，則異議人所稱伊迴
      轉前曾確認其右方並無來車等語，顯與前情不符，況異議
      人復於警詢時稱：伊迴轉前， 幼獅路1段往埔心方向內側
      車道，有1輛大客車讓伊先行迴轉等語（ 見同上異議人調
      查筆錄），顯見異議人於迴轉前，並非如異議人所辯其右
      方（即幼獅路1段往埔心方向車道）並無來車， 異議人所
      稱曾確認來車一節，即有可疑。 再幼獅路1段雙向均為筆
      直道路，並無死角，有道路交通事故現場圖在卷可參，而
      異議人復稱： 伊一轉入幼獅路1段往埔心方向之內側車道
      與外側車道間，即與1輛沿幼獅路1段往埔心方向前行之機
      車發生擦撞（見同上調查筆錄），佐以證人古健志前稱其
      時速為60公里一節， 足見於異議人迴轉至幼獅路1段往埔
      心方向車道時，古健志所騎乘之機車即在不遠處，而幼獅
      路1段既為筆直道路，果異議人於迴轉前確有查看， 絕無
      可能未發現古健志所騎乘機車行駛在該處，然異議人竟未
      發現古健志所騎乘之機車，顯見異議人於迴轉前並未查看
      ，異議人所辯其於迴轉前確有查看來車，但並未發現任何
      來車云云，顯有不實。再者，縱如異議人所述，確有行駛
      在內側車道之大客車讓其先行迴轉，然此並不代表其他車
      道上之直行車亦欲讓其先行迴轉，亦無法據此免除異議人
      迴轉前查看有無其餘來車之義務，異議人自難以此為辯。
      末者，證人古健志是否超速行駛一節，僅係古健志是否違
      規一節，然古健志之行為，與異議人是否違規無涉，亦無
      礙異議人違規行為之成立，附此敘明。
  ３、綜上所述，異議人所辯，並無可採。異議人確有前開違規
      事實，堪以認定。
（三）原處分機關依道路交通管理處罰條例第49條第5款、 第61
      條第3項、第63條第1項第1款、道路交通安全歸則第106條
      第5款等規定，裁處異議人罰鍰600元， 並記違規點數4點
      ，依法固屬有據。異議意旨指摘原處分不當，為無理由，
      應予駁回，經核並無違誤。
四、抗告人抗告意旨略以：本件係因騎乘機車之古健志於車與車
    間行進，致抗告人無從察覺，且若古建志不違規行駛於快車
    道上，當不致有本件交通事故。本件案發當時確實可以迴轉
    ，而非抗告人明知有車駛近而仍堅持迴轉，古健志違規在先
    卻要抗告人受罰，實令抗告人深感不服。參以原裁定竟連抗
    告人所駕駛之車輛號碼都敘述錯誤，實難令抗告人懷疑是否
    調查正確。爰請撤銷原裁定，更為適法之裁定等語。
五、惟查：抗告人於本件上開時、地， 駕駛車牌號碼0223-DZ號
    自用小客車，於路口迴車時，確有未於迴車前注意來往車輛
    即逕自迴轉，及違反道路交通安全規則肇事致人受傷之交通
    違規等事實，業據原審詳載理由依據。又本件案發時間係下
    午4時許，光線為日間自然光線，視距良好， 案發道路係筆
    直車道，有道路交通事故調查報告表（一）、道路交通事故
    現場圖等影本在卷為憑，則抗告人於上開時、地迴車時，縱
    令第三人古健志確有違規行駛於快車道上，以案發當時之光
    線、天候、道路狀況等情狀，抗告人於迴車時，仍得以肉眼
    觀得古健志騎乘之機車已逼近，並進而為妥適之反應。抗告
    意旨猶以本件係第三人古健志行車時致抗告人無從察覺，且
    係因古健志違規行駛於快車道上所致等語置辯，顯不足採。
    至原裁定雖對抗告人所駕駛之自小客車車號記載錯誤，惟此
    僅為裁定內容之誤繕，並不影響全文意旨，抗告人執此理由
    質疑原裁定未盡調查之能事，非屬有據。縱上所述，本件抗
    告為無理由，應予駁回。
據上論結，應依道路交通案件處理辦法第26條，道路交通管理處
罰條例第89條，刑事訴訟法第412條，裁定如主文。
中    華    民    國    97    年    6     月    5     日
                  刑事第４庭  審判長法  官  沈宜生
                                    法  官  鄭水銓
                                    法  官  周煙平
以上正本證明與原本無異。
不得再抗告。
                                    書記官  蕭麗珍
中    華    民    國    97    年    6     月    10    日


司法院資訊處製作；財團法人民間司法改革基金會備份。
